臺灣板橋地方法院刑事判決　　　　　　　99年度訴字第2487號
公　訴　人　臺灣板橋地方法院檢察署檢察官
被　　　告　沈俊安
選任辯護人　張馻哲律師
　　　　　　蘇清文律師
　　　　　　羅興章律師
上列被告因侵占等案件，經檢察官提起公訴（99年度偵緝字第17
63號、1764號、1765號、1766號），本院依簡式審判程序判決如
下：
    主  文
沈俊安意圖為自己不法之所有，而侵占對於業務上所持有之物，
處有期徒刑柒月。又意圖為自己不法之利益，以無線盜用他人電
信設備通信，處有期徒刑柒月；扣案之行動電話壹支沒收。應執
行有期徒刑壹年；扣案之行動電話壹支沒收。緩刑年，緩刑期
間付保護管束，並應向檢察官指定之政府機關、政府機構、行政
法人、社區或其他符合公益目的之機構或團體，提供捌拾小時之
義務勞務。
    事  實
一、沈俊安係址設臺北縣中和市（現改制為新北市中和區○○○
    路24號「零元手機行」（已於民國97年6 月底結束營業）之
    實際負責人，負責該行之商品銷售及業務經營等相關事宜，
    為從事業務之人，竟基於意圖為自己不法所有之犯意，於97
    年1 月至9 月間，先陸續將如附表「申請人」欄所示之人至
    該行申辦、暫留存在店內尚未取回、而為沈俊安業務上所持
    有之行動電話門號SIM 卡（門號號碼、申請日期均詳如附表
    所示）侵占入己；嗣並基於意圖為自己不法利益之犯意，於
    如附表「盜用期間」欄所示之期間，持如附表編號1 至7 、
    編號9 至13所示之SIM 卡，插入其所有之SONY ERICSSON 牌
    S700型行動電話1 支（業經沈俊安向本院提出而扣案）或店
    內待售之中古手機（未扣案），接續多次盜打電話或傳遞簡
    訊與不知情之他人聯絡使用，以此擅自使用如附表「申請人
    」欄所示之人向「電信公司」欄所示電信公司申請提供無線
    通信服務之手法，盜用他人電信設備通信，因而獲取相當於
    如附表「帳單金額」欄所示金額之通信服務利益。嗣因陳志
    威等人接獲電信帳單，察覺有異，向各該電信公司查詢後報
    警處理，始悉上情。
二、案經臺北縣（現改制為新北市）政府警察局中和分局及電信
    警察隊第一中隊報請臺灣板橋地方法院檢察署檢察官偵查起
    訴。本院於準備程序進行中，被告就被訴事實為有罪之陳述
    ，經告知被告簡式審判程序之旨，並聽取當事人之意見後，
    裁定進行簡式審判程序。
    理  由
一、上揭事實，迭據被告沈俊安於警詢、偵訊及本院審理時坦承
    不諱，核與證人即被害人陳志威、莊宇翔、沈育光、許嘉銘
    、張鈞博、劉水木於警詢及偵訊時、陳書豪於警詢時所述情
    節相合，且有證人郭國和、陳凱霙、蕭如茵、陳清煬於警詢
    及偵訊時之證述可參，此外並有各該行動電話服務申請書、
    遠傳電信股份有限公司98年4 月8 日遠傳（企營）字第0981
    0400177 號、98年4 月27日遠傳（企營）字第09810405727
    號、臺灣大哥大股份有限公司（下稱臺灣大哥大公司）98年
    4 月13日法大字第098138991 號函送之電信費帳單資料、威
    寶電信股份有限公司98年4 月29日傳真之電信費帳單資料、
    遠傳電信股份有限公司97年7 月電信費用明細清單（見98年
    度偵字第12258 號卷第29頁）、臺灣大哥大公司補印通話明
    細單（見97年度偵字第29728 號卷第97至100 頁）、電信費
    繳款單（見98年度偵字第9542號卷第11頁）、安任財信有限
    公司97年11月3 日函文（見98年度偵字第3832號卷第48頁）
    附卷可稽，足認被告之自白與事實相符。綜上所述，本案事
    證已臻明確，被告犯行堪予認定，應依法論科。
二、按電信法第56條第1 項之罪，以意圖為自己或第三人不法之
    利益，使用有線、無線或其他電磁方式，盜接或盜用他人電
    信設備通信者為要件。本罪之處罰詐得免繳電信通信費用之
    不法利益規定，乃刑法詐欺得利罪之特別法，依特別法優於
    普通法之原則，自毋庸再論以刑法詐欺得利罪。且本罪構成
    要件所稱以有線、無線或其他電磁方式，盜接或盜用他人電
    信設備通信者，並不限於以盜拷他人行動電話之序號、內碼
    等資料於自己之手機內，為盜用之唯一方式，其他諸如：利
    用他人住宅內之有線電話，盜打他人電話為通信行為；或在
    住宅外之電話接線箱內，盜接他人之有線電話線路，以自己
    之電話機盜打他人電話為通信行為；或意圖為自己不法之所
    有，竊取他人之行動電話手機，進而為盜打通信之行為；或
    僅以使用竊盜之意思，擅取他人之行動電話手機為盜打通信
    之行為等，不一而足，皆成立本罪（最高法院88年度台非字
    第43號判決意旨、最高法院88年度第1 次刑事庭會議決議參
    照）。本案被告將他人之行動電信門號SIM 卡侵占入己，嗣
    將該等SIM 卡插入其所有之行動電話或店內待售之中古手機
    接續多次撥打或傳遞簡訊使用，自該當於電信法第56條第1
    項所定犯罪要件，而應以該罪相繩。是核被告所為，係犯刑
    法第336 條第2 項之業務侵占罪及電信法第56條第1 項之盜
    用他人電信設備通信罪。被告於一定期間，反覆密集侵占多
    枚SIM 卡、盜用多次電信設備，各舉動之獨立性均屬薄弱，
    依一般社會健全觀念，尚難強行分離，應認係基於單一整體
    犯意接續所為，為接續犯，僅各成立一個業務侵占、盜用他
    人電信設備通信罪，較為允當。所犯上開二罪，犯意各別，
    行為互殊，應予分論併罰。公訴人認應分別成立七個業務侵
    占、七個盜用他人電信設備通信罪；辯護人認上開業務侵占
    與盜用他人電信備通信罪間有想像競合犯之關係，咸有未洽
    。又經本院查核相關帳單，認依卷內資料（見97年度偵字第
    29728 號卷第321 至325 頁），如附表編號8 所示行動電話
    門號並無遭人盜打紀錄，僅有月租費而已，起訴書附表編號
    8 認被告亦有盜用該門號而取得新臺幣1,171 元之不法利益
    ，尚嫌無據；至於如附表編號1 、3 、4 、6 、7 、9 、11
    、12部分，經本院核對相關帳單細目，認被告盜用期間所衍
    生之帳單金額應如本件判決附表所示，起訴書之附表所載金
    額超過本院認定部分，亦屬無憑。起訴書與本院認定不符或
    超過本院認定金額部分，既無證據以資證明，原應為無罪之
    判決，惟該等部分既與上揭論罪科刑部分均有實質上一罪關
    係，爰不另為無罪之諭知，附此敘明。爰審酌被告經營手機
    行，不思篤慎將事，竟利用職務上之機會，多次將其所持有
    客戶尚未取回之行動電話門號SIM 卡占為己有，嗣並盜打使
    用，殊屬非是，惟念其於檢察官偵訊及本院審理時均坦承犯
    行，且積極與各該被害人洽談和解事宜，犯罪後之態度尚佳
    ，兼衡其智識程度、犯罪之動機、目的、手段、獲取不法利
    益之數額、對於被害人所生損害程度等一切情狀，分別量處
    如主文所示之刑，並定其應執行刑，以示懲儆。末查，被告
    於5 年以內未曾因故意犯罪受有期徒刑以上刑之宣告，有臺
    灣高等法院被告前案紀錄表可憑，其因一時失慮，致罹刑章
    ，犯後坦承犯行，顯有悔意，除自動聯繫各該電信公司清償
    積欠之電信費用外，更積極與各該被害人洽談和解事宜，除
    被害人陳書豪經本院屢次傳喚不到，被告亦聯絡無著，因而
    尚未達成和解外，被告或其母親已與其餘被害人成立和解並
    賠償損害等情，此有門市電信費收款單、和解書、刑事撤回
    告訴狀、本院試行調解方案書、本院公務電話紀錄、收據等
    在卷足稽（見97年度偵字第29728 號卷第147 頁，本院卷第
    33頁、第39至44頁、第58頁、第61頁、第69頁、第87頁），
    本院考量上情，認本案所宣告之刑以暫不執行為適當，爰併
    予宣告緩刑3 年，以勵自新。惟為加強被告之法律觀念及自
    我管理能力，以避免其將來再犯之可能性，爰依刑法第74條
    第2 項第5 款諭知其應向檢察官指定之政府機關、政府機構
    、行政法人、社區或其他符合公益目的之機構或團體，提供
    80小時之義務勞務，並依刑法第93條第1 項第2 款諭知於緩
    刑期間付保護管束，以收矯正被告及社會防衛之效。本院所
    扣之行動電話1 支（SONY ERICSSON 牌S700型），為被告犯
    上揭電信法第56條第1 項之罪所用之電信器材，不問屬於犯
    人與否，應依同法第60條規定沒收。至於被告另使用來盜打
    之店內待售中古手機，均未扣案，被告供稱有些已賣給不知
    情之客戶，有些於結束營業時已經丟棄而滅失（見本院卷第
    104 頁反面），衡情尚非全然不足採信，亦查無證據足認該
    等中古手機之型號特徵？是否仍然存在？目前下落為何？爰
    不予宣告沒收，以避免執行困難並兼顧公益與私益間之均衡
    維護，併此敘明。
據上論斷，應依刑事訴訟法第273 條之1 第1 項、第299 條第1
項前段，電信法第56條第1 項、第60條，刑法第11條前段、第33
6 條第2 項、第51條第5 款、第74條第1 項第2款、第2 項第5款
、第93條第1 項第2 款，刑法施行法第1 條之1 第1 項、第2 項
前段，判決如主文。
本案經檢察官陳旭華到庭執行職務。
中    華    民    國   100    年    1     月    19    日
                  刑事第九庭    法  官  朱嘉川
以上正本證明與原本無異。
如不服本判決應於收受送達後10日內向本院提出上訴書狀，並應
敘述具體理由；其未敘述上訴理由者，應於上訴期間屆滿後20日
內向本院補提理由書（均須按他造當事人之人數附繕本）「切勿
逕送上級法院」。
                                書記官  陳聖儒
中    華    民    國   100    年    1     月    24    日
附錄本案論罪科刑法條全文：
中華民國刑法第336條
對於公務上或因公益所持有之物，犯前條第1 項之罪者，處1 年
以上7 年以下有期徒刑，得併科5 千元以下罰金。
對於業務上所持有之物，犯前條第1 項之罪者，處6 月以上5 年
以下有期徒刑，得併科3 千元以下罰金。
前二項之未遂犯罰之。
電信法第56條
意圖為自己或第三人不法之利益，以有線、無線或其他電磁方式
，盜接或盜用他人電信設備通信者，處5 年以下有期徒刑，得併
科新臺幣150 萬元以下罰金。
意圖供自己或第三人盜接或盜用他人電信設備通信，而製造、變
造或輸入電信器材者，處1 年以上7 年以下有期徒刑，得併科新
臺幣3 百萬元以下罰金。意圖供第三人盜接或盜用他人電信設備
通信，而販賣、轉讓、出租或出借電信器材者，亦同。
意圖供自己或第三人犯罪之用而持有前項之電信器材者，處3 年
以下有期徒刑，得併科新臺幣50萬元以下罰金。
第1 項及第2 項之未遂犯罰之。
附表：
┌──┬─────┬────┬────┬──────┬────┬─────────┐
│編號│門號號碼  │申請人  │申請日期│電信公司    │盜用期間│帳單金額          │
│    │          │        │        │            │        │(新臺幣)          │
├──┼─────┼────┼────┼──────┼────┼─────────┤
│1   │0000000000│陳志威  │97年3 月│遠傳電信股份│97年7 月│8,249 元（起訴書附│
│    │          │        │初      │有限公司    │、8 月間│表認係10,188元）  │
├──┼─────┼────┼────┼──────┼────┼─────────┤
│2   │0000000000│莊宇翔  │97.5.30 │同上        │同上    │1,052元           │
├──┼─────┼────┼────┼──────┼────┼─────────┤
│3   │0000000000│同上    │97.5.27 │同上        │97年8 月│872 元（起訴書附表│
│    │          │        │        │            │間      │認係1,319 元）    │
├──┼─────┼────┼────┼──────┼────┼─────────┤
│4   │0000000000│陳書豪  │97年6 月│同上        │97年7 月│3,564 元（起訴書附│
│    │          │        │上旬    │            │、8 月間│表認係3,741 元）  │
├──┼─────┼────┼────┼──────┼────┼─────────┤
│5   │0000000000│沈育光  │97年4 月│同上        │97年7 月│747元             │
│    │          │        │中旬    │            │間      │                  │
├──┼─────┼────┼────┼──────┼────┼─────────┤
│6   │0000000000│冒名「許│97.4.15 │同上        │97年4 月│860 元（起訴書附表│
│    │          │嘉銘」之│        │            │至6 月間│認係921元）       │
│    │          │不詳之人│        │            │        │                  │
├──┼─────┼────┼────┼──────┼────┼─────────┤
│7   │0000000000│同上    │同上    │臺灣大哥大股│97年5 月│1475.4元（起訴書附│
│    │          │        │        │份有限公司  │、6 月間│表認係1,486 元）  │
├──┼─────┼────┼────┼──────┼────┼─────────┤
│8   │0000000000│同上    │97.4.24 │同上        │未盜打  │                  │
├──┼─────┼────┼────┼──────┼────┼─────────┤
│9   │0000000000│同上    │97.4.15 │威寶電信股份│97年4 月│3,971 元（起訴書附│
│    │          │        │        │有限公司    │至7 月間│表認係4,332 元）  │
├──┼─────┼────┼────┼──────┼────┼─────────┤
│10  │0000000000│冒名「張│97.3.6  │同上        │不詳    │777元             │
│    │          │鈞博」之│        │            │        │                  │
│    │          │不詳之人│        │            │        │                  │
├──┼─────┼────┼────┼──────┼────┼─────────┤
│11  │0000000000│同上    │97.2.20 │遠傳電信股份│97年3 月│8,775 元（起訴書附│
│    │          │        │        │有限公司    │至9 月間│表認係10,175元）  │
├──┼─────┼────┼────┼──────┼────┼─────────┤
│12  │0000000000│同上    │同上    │臺灣大哥大股│97年3 月│6,957 元（起訴書附│
│    │          │        │        │份有限公司  │至7 月間│表認係9,907 元）  │
├──┼─────┼────┼────┼──────┼────┼─────────┤
│13  │0000000000│冒名「劉│97.3.6  │同上        │不詳    │6,012元           │
│    │          │水木」之│        │            │        │                  │
│    │          │不詳之人│        │            │        │                  │
└──┴─────┴────┴────┴──────┴────┴─────────┘